台灣台中地方法院刑事判決　　　　　　　　　　　　九十三年度訴字第二六九二號
　　公　訴　人　臺灣臺中地方法院檢察署檢察官
　　被　　　告　乙○○
右列被告因偽造有價證券等案件，經檢察官提起公訴（九十三年度偵緝字第一四八二
號），本院判決如左：
    主      文
乙○○連續意圖供行使之用，而偽造有價證券，處有期徒刑貳年。緩刑伍年。偽造之
「丁○○」印章壹枚；偽造之付款人合作金庫太平分行，帳號○○○五三一號，票號
ＶＰ0000000號，面額新台幣五萬六千元，及不明票號（ＶＰ0000000
、ＶＰ0000000號其中壹張），金額九萬九千元，發票人超桓企業有限公司丁
○○，支票貳紙，均沒收。
    事      實
一、乙○○與李瑞蓮係姊弟關係，二人之母親住於李瑞蓮在臺中縣太平市○○路一八
    六巷二十九號，乙○○平日均以探望母親為由出入李瑞蓮之夫丁○○所開設之超
    桓企業股份有限公司（以下簡稱超桓公司），因而得知支票、印章等財物放置之
    處所，乙○○因欠新台幣（下同）六十萬元的銀行信用卡貸款，僅靠其司機收入
    ，且其卡車保險費未繳，無計可施情形下，竟意圖為自己不法之所有，基於竊盜
    之概括犯意，分別於民國九十二年五月間某日，及於九十二年十二月十六日，分
    二次在臺中縣太平市○○路一八六巷二十九號上開公司內，竊取李瑞蓮之夫丁○
    ○所開設之超桓公司所有之合作金庫銀行太平分行，帳號○○○五三一號空白支
    票五張、三張紙（公訴人誤認為被竊之支票係李瑞蓮所有，而誤載為親屬間竊盜
    部分未據告訴，實際係公司所有並非個人所有之支票），得手後意圖供行使之用
    ，基於偽造有價證券之概括犯意，於九十二年十二月十六日，於超桓公司辦公室
    抽屜內拿取公司所有作為收發之用之章盜用印文於二張支票之上，拿到公司的廁
    所內，在帳號○○○五三一號，票號ＶＰ0000000號支票上，偽造面額五
    萬六千元，即拿到億成當舖（設於台中縣太平市○○路○段一五二號之九一樓）
    ，向不知情之負責人黃清文贖回之前典當之金項鍊三千元，超過三千元及其利息
    、遲延利息部分，則以詐欺取財之犯意，以該超過部分之支票為擔保，向黃清文
    調借現金花用，因黃清文發現該支票未蓋用公司負責人的私章，乙○○旋即於同
    日，到大里市○○路某不知名之印章店內由不知情之成年人偽造「丁○○」印章
    一枚，並蓋用在支票上，由乙○○當場偽造付款人合作金庫太平分行，帳號○○
    ○五三一號，票號ＶＰ0000000號，面額五萬六千元，發票人超桓企業有
    限公司丁○○（超桓企業有限公司印章係丁○○之前申請公司登記刻錯後，放於
    抽屜內，供作公司收發之用）支票壹紙。又於九十三年一月十日左右，在台中縣
    太平市○○路○段未編號之砂石貨車停車場，其所有八Ｋ─四○九號砂石車內，
    以上開手法，偽造付款人合作金庫太平分行，帳號○○○五三一號，票號不明，
    （ＶＰ0000000、ＶＰ0000000號其中壹張），面額新台幣九萬九
    千元，發票人超桓企業有限公司丁○○，（超桓企業有限公司印章係乙○○於九
    十二年五月間竊取時即已預先蓋好，此次僅蓋用偽造之丁○○私章，以完成發票
    手續），足生損害於「丁○○」，俟完成後，旋持向不知名之地下錢莊借款，嗣
    於九十三年二月初某日，由不詳人士持前開偽造之支票至李瑞蓮公司索討債務，
    李瑞蓮始知支票遭竊。
二、案經臺中縣警察局霧峰分局報告台灣台中地方法院檢察署檢察官偵查起訴。
    理      由
一、訊據被告乙○○對於右揭犯罪事實均坦承不諱，被告於本院審判時坦承稱：「我
    總共偽造二張支票，這八張支票我是分二次拿的，正確時間我忘記，應於九十二
    年十二月中旬，票我是分二次開出去的，於五月份拿一次，拿五張，於十二月份
    拿一次，拿三張，偽造時間是在九十二年十二月中旬開一張五萬六千元的票」，
    「第一次偷的時候，沒有偽造，當時還不會使用支票。第一張偽造支票的時間在
    九十二年十二月十六日偽造一張五萬六千元支票，我於辦公室抽屜內拿取公司章
    盜用，第二次偷的時候，就順便蓋公司章，填寫內容是拿出來以後我才填寫，第
    一張支票是開五萬六千元，填寫的地點於公司的廁所內簽發的，另丁○○的私章
    是因為黃清文說為何支票沒有負責人的私章，我才去偽刻的，盜刻印章的時間是
    十二月十六日偽刻的，均是同一天完成，私章是在大里市○○路的印章店內蓋的
    。第二張偽造的支票是在我們公司的停車場我的車子內，是於九十三年一月十日
    左右，支票上的公司章也是九十二年十二月十六日就蓋好的，是從同一本的支票
    偷來後，同時就蓋二張支票，支票號碼六五○八六五、六五○八九三是其中哪一
    張我不知道」，「九萬九千元的偽造支票金額是在我公司砂石車的停車場，我的
    車子駕駛座上填寫的」，「丁○○私章部分是第二次蓋的，於砂石場蓋的」，「
    因我媽媽住在該處，我去探視媽媽，無意間發現的，第一次偷了五張支票，第二
    次偷三張，我是被逼急了才又去偷的，當時我姊姊、姊夫均不在場，我都沒有使
    用任何工具，偷時抽屜沒有鎖」，「其餘六張支票燒燬。一張我拿給黃清文調現
    ，扣除當時典當黃金項鍊的利息，其餘向其調現金使用，黃金項鍊有時候我有拿
    回來，有時候又拿回去寄放，第二張支票我是向地下錢莊借的，當時我是看報紙
    打電話聯繫的，地下錢莊於當天拿七萬二千六百元給我，我拿票給地下錢莊，票
    期是一個月，我是開二月十日左右的票」，「我總共偽造二張支票，這八張支票
    我是分二次拿的，正確時間我忘記，應於九十二年十二月中旬，票我是分二次開
    出去的，於五月份拿一次，拿五張，於十二月份拿一次，拿三張，偽造時間是在
    九十二年十二月中旬開一張五萬六千元的票」，「其餘六張支票燒燬。一張我拿
    給黃清文調現，扣除當時典當黃金項鍊的利息，其餘向其調現金使用，黃金項鍊
    有時候我有拿回來，有時候又拿回去寄放，第二張支票我是向地下錢莊借的，當
    時我是看報紙打電話聯繫的，地下錢莊於當天拿七萬二千六百元給我，我拿票給
    地下錢莊，票期是一個月，我是開二月十日左右的票」等語。
（一）證人甲○○到庭結證稱：「因事情是我先生在處理，我在照顧小孩及家裏，當
      時我去警局做筆錄是和我先生去的，我們家中開當舖，被告當時是拿支票到店
      裡來調現，被告說票是他老闆開給他的，被告當時調多少錢，我忘記了，被告
      是和我先生接洽的，我有在旁邊，被告開的票是五萬六千元，我知道是給被告
      五萬多元，正確數字我不知道」，「當時被告是拿票來贖回典當的手鍊，事情
      都是我先生在處理的，我當時有在旁，但我沒有過問，我並不是對整個事情很
      了解，當時我於警局所言也是真的」等語。
（二）證人黃清文到庭結證稱：「該支票是我辦的，被告之前有典當一條項鍊三千元
      ，時間是九十年五月十八日，於九十二年十二月十六日，被告拿一張支票過來
      ，被告說要把三千元黃金項鍊贖回，但他說沒有現金，拿他姊夫的支票過來要
      兌現，除了把黃金項鍊拿回之外，其餘的要兌換現金，我就查那張票沒有問題
      ，銀行說支票沒有問題，扣除三千元及利息三十八元（黃金逾期贖回的利息）
      及六十幾元（金子三千元本身的利息）及這張票的利息，利息收一千多元，剩
      下五萬一千多元全部交給被告，確實金額忘記」，「九十年五月十八日典當，
      到九十二年十二月十六日才贖回，因這中間被告有不斷的延期，三個月延期一
      次，有時候熟的客人，很久才延期一次，有時是二、三個月才延一次，我們往
      來很久了」，「一千多元，每一萬元一個月收三百元，這是一個月的利息，當
      時我於警局只說被告是來拿金子，我們的行業是不能做現金融資的，我於警局
      時不敢說實話」，「當舖名稱是億成當舖（設於台中縣太平市○○路○段一五
      二號之九一樓），負責人是我，這件業務是我和乙○○接洽的，當時這張支票
      是存入我太太的戶頭，我並不知道這張支票是乙○○偷來的」等語。
（三）證人丁○○到庭結證稱：「這張支票是我公司的支票，此張支票不是我開的，
      原來我不知道這張票遺失，是於另外一張九萬九千元支票未到期，是地下錢莊
      拿來的人來討債，支票號碼我不知道，發票日期我也不知道，在黃清文到公司
      來找我的前五天左右，應是九十三年一月十三日左右，來找我要錢，但我沒有
      看到確實的發票日期，當時九萬九千元的票還沒有到期，後來我就去查，才發
      現我的票丟掉，遺失有八張支票，丟掉的支票號碼就如庭李瑞蓮在警局所講的
      八張支票」，「支票帳號都是五三一號，合作金庫銀行太平分行的支票分成二
      本，五萬六千的支票是開九十三年一月十六日，黃清文來找我的二次相隔時間
      不到一個星期，支票的號碼也不知道」，「票號ＶＰ0000000號支票上
      的私章是超桓企業有限公司的章是我們公司刻的，做為收發之用，是被告盜蓋
      的，但是丁○○的小章不是我們公司的印章，公司章的收發章，上班時間均放
      在辦公桌的抽屜內，收發章是刻錯的，我們沒有丟掉，是放在公司當收發用，
      真正的印鑑是超桓企業股份有限公司，是我們的正確章，我們都隨身攜帶，我
      們的辦公室在二樓，辦公室的地址於臺中縣太平市○○路一八六巷二十九號，
      公司的負責人是我丁○○，印鑑的戶頭也是丁○○」，「其餘六張支票下落不
      知道」等語，由上開證人所述，與被告自白相互勾稽，堪認被告之自白與事實
      相符。此外並有台灣票據交換所台中分所九十三年三月十六日台票中字第九三
    ０三一七號函、遺失票據申報書、掛失止付票據提示人資料查報表、台灣票據
      交換所台中分所退票理由單與上開支票號碼：ＶＰ0000000號之偽造支
      票原本一紙附卷可稽，被告犯行足堪認定。
二、按有價證券係以實行券面所表彰之權利時，必須占有該券為特質。本票上權利之
    移轉及行使，與其占有本票有不可分離之關係，一旦喪失占有，非依法定程序，
    不得享有本票上之權利，是本票自屬有價證券之一種。被告連續竊取超桓公司支
    票後，偽造印章連續偽造支票二紙並據以行使，核其所為，係犯刑法第二百零一
    條第一項之意圖供行使之用，而偽造有價證券罪、刑法第三百二十條第一項之竊
    盜罪。被告偽造「丁○○」印章、印文的行為，及盜用超桓企業有限公司章為偽
    造支票的階段行為；被告偽造付款人合作金庫太平分行，帳號○○○五三一號，
    票號ＶＰ0000000號，面額新台幣五萬六千元，及不知真實號碼（ＶＰ0
    000000、ＶＰ0000000號其中壹張），面額九萬九千元，發票人超
    桓企業有限公司丁○○，支票二紙後，復持以行使，其行使之低度行為，為偽造
    之高度行為所吸收，均不另論罪。至於被告盜用超桓企業有限公司印章持以蓋用
    ，當然產生該印章之印文，祇成立盜用印章罪，不應再論以盜用印文罪，亦非盜
    用印章行為為盜用印文行為所吸收（最高法院八十六年臺上字第三二九五號判例
    參照），附此說明。被告於九十二年五月間某日，及於九十二年十二月十六日，
    分二次在臺中縣太平市○○路一八六巷二十九號上開公司內，竊取李瑞蓮之夫丁
    ○○所開設之超桓公司所有之合作金庫銀行太平分行，帳號五三一號空白支票五
    張、三張紙部分，係另犯刑法第三百二十條第一項之竊盜罪，公訴人誤認為被竊
    之支票係李瑞蓮所有，而誤載為親屬間竊盜部分未據告訴，容有未洽，因該竊盜
    犯行與本件偽造有價證券部分有牽連犯裁判上一罪關係，本院自應併予審理，併
    此說明。被告於九十二年十二月十六日在大里市○○路某刻印店，利用不知情的
    成年刻印人員，偽造「丁○○」的印章一枚，係間接正犯。被告先後各二次竊盜
    犯行及偽造有價證券犯行，雖期間或有相隔近半年左右的時間，然被告既於竊盜
    之初，即係本於偽造支票的考量，而冒用超桓公司、「丁○○」名義為發票人而
    偽造支票，其前開多次竊盜犯行及偽造有價證券犯行，分別屬於犯罪態樣相同之
    模式，而分別觸犯構成要件相同之罪名，顯均係基於概括犯意反覆為之，均為連
    續犯，分別依刑法第五十六條規定論以一罪，並均加重其刑。被告所犯前開連續
    竊盜罪、及連續偽造有價證券罪間，及行使該有價證券供擔保，向黃清文詐欺調
    借現金花用，所涉詐欺罪部分，均有方法結果之牽連關係，為牽連犯，依刑法第
    五十五條規定，從一重以連續偽造有價證券罪處斷。被告於檢察官偵查及本院審
    理期間，均已坦承犯行而有悔過之意，並無規避債務之行為，本院斟酌被告因短
    於思慮，致犯本案偽造有價證券罪行，偽造的本票僅作為贖回典當品及借款，並
    未廣泛流通，數額不多，對金融秩序危害不大，倘處以法定本刑之最低刑度有期
    徒刑三年，猶嫌過重。本件情輕法重，被告犯罪情狀顯有可憫恕之處，爰依刑法
    第五十九條規定減輕其刑。爰審酌被告並無受有期徒刑以上之刑之宣告紀錄，有
    臺灣高等法院被告全國前案紀錄表及臺灣臺中地方法院檢察署刑案資料查註紀錄
    表附卷可稽，堪認其犯案前品行尚佳，並斟酌被告係為借款清償汽車保險，而偽
    造有價證券作為借款，犯罪動機尚屬單純，偽造本票並未廣泛流通，對金融秩序
    危害有限，且於檢察官偵查及本院審理期間均已坦承犯行，堪認已有相當悔意等
    一切情狀，量處如主文所示之刑，以示懲儆。末查，被告前未曾受有期徒刑以上
    刑之宣告，業如前述，其因一時失慮，偶罹刑典，犯後復已坦承犯行，頗具悔意
    ，經此偵審程序之教訓，當能知所警惕，信無再犯之虞，證人即被告之姊夫丁○
    ○到庭又結證稱：「支票遺失時，我們很害怕，我的岳母住在我那裡，其餘二個
    姊姊並沒有支援，如被告要服刑，其母親我要照顧其一輩子，被告家中只有一個
    男生，其餘姊妹均出嫁，我的部分並不打算追究，我原諒被告，請求從輕量刑，
    至於被告所欠我的及向地下錢莊借錢的部分，讓被告快去工作，賺錢還債」等語
    ，本院綜核各情，認所宣告之刑，以暫不執行為適當，併予宣告緩刑五年，以啟
    自新，並觀後效。偽造之「丁○○」印章一枚，雖未經扣押在案，然無積極證據
    證明業已滅失，爰依刑法第二百十九條規定宣告沒收。偽造之付款人合作金庫太
    平分行，帳號○○○五三一號，票號ＶＰ0000000號，面額新台幣五萬六
    千元，及不明票號（ＶＰ0000000、ＶＰ0000000號其中壹張），
    金額九萬九千元，發票人超桓企業有限公司丁○○，偽造之支票二紙，係偽造之
    有價證券，雖亦未經扣押在案，然亦無積極證據證明業已滅失，爰依刑法第二百
    零五條規定宣告沒收。
據上論斷，應依刑事訴訟法第二百九十九條第一項前段，刑法第五十六條、第二百零
一條第一項、第三百二十條第一項、第五十五條、第五十九條、第七十四條第一款、
第二百零五條、第二百十九條，罰金罰鍰提高標準條例第一條前段，判決如主文。
本案經檢察官丙○○到庭執行職務。
中      華      民      國    九十三    年     十二     月    二十九    日
                                臺灣臺中地方法院刑事第三庭
                                    審判長法  官 劉錫賢
                                          法  官 陳得利
                                          法  官 黃松竹
右正本證明與原本無異。
如不服本判決，應於判決送達後十日內向本院提出上訴狀，上訴於臺灣高等法院臺中
分院( 須附繕本 )。
                                          書記官
中      華      民      國    九十三    年     十二     月    二十九    日
所犯法條：
刑法第二百零一條
意圖供行使之用，而偽造、變造公債票、公司股票或其他有價證券者，處三年以上十
年以下有期徒刑，得併科三千元以下罰金。
行使偽造、變造之公債票、公司股票或其他有價證券，或意圖供行使之用，而收集或
交付於人者，處一年以上七年以下有期徒刑，得併科三千元以下罰金。
刑法第二百十七條第一項
偽造印章、印文或署押，足以生損害於公眾或他人者，處三年以下有期徒刑。
徒刑、拘役或五百元以下罰金。
刑法第三百二十條第一項
意圖為自己或第三人不法之所有，而竊取他人之動產者，為竊盜罪，處五年以下有期
徒刑、拘役或五百元以下罰金。
